臺灣高雄地方法院刑事判決　　　　　 96年度交簡上字第192號
上　訴　人
即　被　告　乙○○
上列上訴人即被告因過失傷害案件，不服本院高雄簡易庭中華民
國96年6 月8 日96年度交簡字第1172號所為第一審判決（聲請簡
易判決處刑書案號：臺灣高雄地方法院檢察署96年度調偵字第19
1號） ，提起上訴，本院管轄之第二審合議庭判決如下：
    主  文
原判決撤銷。
乙○○過失傷害人，處有期徒刑月，如易科罰金，以銀元佰
元即新臺幣玖佰元折算壹日；減為有期徒刑壹月又拾伍日，如易
科罰金，以銀元佰元即新臺幣玖佰元折算壹日。緩刑貳年。
    事  實
一、乙○○考領有普通小型車駕駛執照，其於民國95年6 月25日
    上午9 時10分許，駕駛車牌號碼8P-3950 號自小客車，沿高
    雄縣阿蓮鄉○○路由東往西方向行駛，行經中正路與中正路
    701 巷口時，本應注意駕車時之車前狀況，隨時採取必要之
    安全措施，而當時天候晴、日間自然光線、三岔路口、柏油
    路面、乾燥、無缺陷、無障礙物、視距良好之情形，客觀上
    並無不能注意之情事，詎乙○○竟疏於注意，適有丙○○○
    騎乘車牌號碼OUG-198 號重型機車，沿中正路691 號門口橫
    越中正路欲左轉，亦疏未讓乙○○所駕駛之直行車先行，乙
    ○○突見上開情狀已不及煞車或閃避，其所駕駛自小客車之
    左前車頭遂撞及丙○○○所騎乘機車之右側車身，致丙○○
    ○人車倒地，受有右脛骨開放性骨折及右足踝骨折之傷害。
    乙○○肇事後，於高雄縣政府警察局湖內分局路竹車禍處理
    小隊員警據報前往處理，尚未發覺犯罪嫌疑人之前，表明其
    係肇事者，並願接受裁判。
二、案經丙○○○訴由高雄縣政府警察局湖內分局報告臺灣高雄
    地方法院檢察署檢察官聲請簡易判決處刑。
    理  由
壹、證據能力方面
    按被告以外之人於審判外之陳述，雖不符前四條之規定，而
    經當事人於審判程序同意作為證據，法院審酌該言詞陳述或
    書面陳述作成時之情況，認為適當者，亦得為證據。當事人
    、代理人或辯護人於法院調查證據時，知有第159 條第1 項
    不得為證據之情形，而未於言詞辯論終結前聲明異議，視為
    有前項之同意，刑事訴訟法第159 條之5 定有明文。查本件
    被告、檢察官均對本院所提示告訴人之警詢指述、高雄縣政
    府警察局湖內分局道路交通事故現場圖、道路交通事故調查
    報告表 (一)、 (二)、交通事故談話紀錄表、肇事現場照片
    10幀、財團法人義大醫院診斷證明書、臺灣高屏澎區車輛行
    車事故鑑定委員會鑑定意見書等證據，在本院準備程序、審
    判程序表示同意作為本案證據（見本院簡上字卷內96年7 月
    23日準備程序筆錄、96年8 月15日審判筆錄），是本院審酌
    該言詞陳述或書面陳述作成時之情況，認為適當，自得採為
    證據，先行敘明。
貳、實體方面
一、上揭犯罪事實業據被告於本院審理時坦承不諱。本院復審酌
    ：
    (一)被告與告訴人丙○○○於上揭時、地發生車禍之事實，除
      據被告於警詢、偵查及本院審理時供承屬實外，核與告訴
      人所指述之發生車禍情節相符，並有高雄縣政府警察局湖
      內分局道路交通事故現場圖、道路交通事故調查報告表 (
      一)、 (二)、交通事故談話紀錄表各乙份及肇事現場照片
      10幀在卷可稽；而告訴人丙○○○確係因本件車禍致受有
      右脛骨開放性骨折及右足踝骨折之傷害，有財團法人義大
      醫院診斷證明書1 張附卷可憑，堪認屬真實。
    (二)按「汽車駕駛人應注意車前狀況，並隨時採取必要之安全
      措施」，道路交通安全規則第94條第3 項定有明文。經查
      ，被告於本院審理時坦承未注意車前狀況等情無訛；再者
      ，觀諸前揭交通事故調查報告所載，案發當時天候晴、日
      間自然光線、三岔路口、柏油路面、乾燥、無缺陷、無障
      礙物、視距良好，並無不能注意之情事，被告駕車竟疏未
      注意車前狀況，其有此部分之過失，已甚明顯。而本件經
      送臺灣高屏澎區車輛行車事故鑑定委員會鑑定結果，亦認
      被告駕駛小客車未注意車前狀況為肇事次因，此有該委員
      會95年9 月22日高屏澎區950840號鑑定意見書1 份在卷足
      憑。
    (三)綜上所述，被告就本件車禍之發生確有過失行為，其過失
      行為確使告訴人因而受有上揭傷害，是被告之過失行為與
      該告訴人之傷害結果間，應具有相當因果關係無疑。是以
      ，本件事證已臻明確，被告之犯行應堪認定。另告訴人丙
      ○○○騎乘機車從高雄縣阿蓮鄉○○村○○路691 號門口
      橫越中正路欲左轉時未讓直行車先行，以致撞擊被告自小
      客車，告訴人亦有過失，此有上開臺灣高屏澎區車輛行車
      事故鑑定委員會鑑定書1 份在卷可佐，告訴人有轉彎車未
      讓直行車先行之過失甚明。
二、查被告行為後，如附表所示之相關法律均業經變更，並俱於
    95 年7月1 日施行，玆經整體比較結果，裁判時法並未較為
    有利，從而依刑法第2 條第1 項規定，自應適用各該行為時
    法，亦即修正前法至明，從而核被告所為，乃係犯刑法第28
    4 條第1 項前段之過失傷害罪。被告於肇事後留置現場，對
    於未發覺之犯罪，主動向處理事故之警員告知其係駕車肇事
    者，並接受裁判，有職務報告書1 紙在卷可稽，是被告核已
    自首，應依修正前刑法第62條前段規定，減輕其刑。原審以
    被告犯罪事證明確，而對被告論罪科刑固非無見，惟被告犯
    罪時間在96年4 月24日以前，且非中華民國96年罪犯減刑條
    例（下稱減刑條例）第3 條所列不予減刑之情形，應依減刑
    條例第2 條第1 項第3 款規定，減其刑期2 分之1 ，而該條
    例自96年7 月16日始施行，原審未及審酌適用該條例，容有
    未合，被告上訴意旨指摘原判決量刑過重，雖無理由，但原
    判決既未及適用減刑條例，自應由本院予以撤銷改判。爰審
    酌被告駕車未注意車前狀況，且未隨時採取必要之安全措施
    ，而致告訴人受有事實欄所載之傷害，自屬可議，惟念及被
    告犯後坦承犯行，態度尚佳，且告訴人亦有轉彎車未讓直行
    車先行之過失等一切情狀，量處如主文所示之刑，並依修正
    前刑法第41條第1 項規定諭知易科罰金之折算標準，以示懲
    儆。
三、另查，被告前未曾受有期徒刑以上刑之宣告，素行尚稱良好
    ，有臺灣高等法院被告前案紀錄表可稽，其因過失而犯本案
    ，致告訴人受有傷害，嗣於96年8 月15日本院審理時當庭給
    付告訴人新台幣6 萬元之賠償金，有告訴人當庭書寫之收據
    附卷可稽，並據告訴人於本院審理時陳稱：願意原諒被告等
    語在卷（見本院簡上字卷內96年8 月15日審判筆錄），被告
    犯後於本院審理時復能坦認犯行，犯後態度良好，深具悔意
    ，茲念其僅因一時不慎，致罹刑典，其經此偵、審教訓後，
    應知所警惕，信無再犯之虞，且與告訴人成立和解，如前所
    述，告訴人已表示不再追究，且本院審理時蒞庭公訴人以被
    告業已與告訴人和解，請求給予被告緩刑等語（見本院簡上
    字卷內96年8 月15日審判筆錄）。再刑罰固屬國家對於犯罪
    之人，以剝奪法益之手段，所加之公法之制裁，惟其積極目
    的，則在預防犯人之再犯，故對於初犯，惡性未深，天良未
    泯者，若因偶然觸法，即置諸刑獄自非刑罰之目的，是本院
    斟酌再三，認所宣告之刑以暫不執行為適當。又刑法第74條
    有關緩刑之規定，業於94年1 月7日 修正公布，並於95年7
    月1 日施行，惟犯罪在新法施行前，新法施行後，緩刑之宣
    告，應適用新法第74條之規定，有最高法院95年度第8 次刑
    庭會議決議可資參照，是本件有關緩刑之宣告，自應直接適
    用修正後之刑法第74條第1 項第1 款之規定，宣告緩刑2 年
    ，以啟自新。本院審酌被告所犯情節、告訴人所受傷勢、業
    與告訴人和解並給付賠償金等情，認並無對前開對被告所宣
    告之緩刑附加條件之必要。
據上論斷，應依刑事訴訟法第455 條之1 第1 項、第3 項、第36
9 條第1 項前段、第364 條、第299 條第1 項前段，刑法第2條
第1 項、刑法第284 條第1 項前段、第74條第1 項第1 款、修正
前刑法（下同）第41條第1 項前段、第62條前段，廢止前罰金罰
鍰提高標準條例第2 條，刑法施行法第1 條之1 ，中華民國96年
罪犯減刑條例第2 條第1 項第3 款、第7 條，判決如主文。
本案經檢察官甲○○到庭執行職務。
中　　華　　民　　國　　96　　年　　8 　　月　　22　日
                    交通法庭  審判長法　官  田平安
                                    法  官  錢衍蓁
                                    法  官  郭瓊徽
以上正本證明與原本無異。
不得上訴。
中　　華　　民　　國　　96　　年　　8 　　月　　22　　日
　　　　　　　　　　　　　　　　　　書記官  陳瓊芳
附錄
刑法第284條第1項
因過失傷害人者，處 6 月以下有期徒刑、拘役或 5 百元以下罰
金，致重傷者，處1 年以下有期徒刑、拘役或5 百元以下罰金。
附表：
┌──────┬─────────────┬─────────────┬───────┬────┐
│相關變更條文│行為時法（下稱舊法）之內容│裁判時法（下稱新法）之內容│比  較  理  由│備    註│
├──────┼─────────────┼─────────────┼───────┼────┤
│刑法第33條第│罰金：（銀元）1 元以上。  │罰金：新臺幣1,000 元以上，│罰金刑之下限，│舊法有利│
│5 款：罰金刑│                          │以百元計算之。            │由銀元10元（經│        │
│下限變更    │                          │                          │提高）亦即新臺│        │
│            │                          │                          │幣30元，提高為│        │
│            │                          │                          │新臺幣1,000 元│        │
├──────┼─────────────┼─────────────┼───────┼────┤
│【自首變更】│對於未發覺之罪自首而受裁判│對於未發覺之罪自首而受裁判│自首由一律必減│舊法有利│
│ 刑法第62條 │者，減輕其刑。但有特別規定│者，「得」減輕其刑。但有特│輕其刑，變更為│。      │
│            │者，依其規定。            │別規定者，依其規定。      │「得」減輕其刑│        │
│            │                          │                          │。            │        │
├──────┼─────────────┼─────────────┼───────┼────┤
│【易科罰金折│犯最重本刑為5 年以下有期徒│犯最重本刑為5 年以下有期徒│易科罰金折算標│舊法有利│
│算標準變更】│刑以下之刑之罪，而受6 個月│刑以下之刑之罪，而受6 個月│準由銀元300 元│        │
│修正前刑法第│以下有期徒刑或拘役之宣告…│以下有期徒刑或拘役之宣告者│即新臺幣900 元│        │
│41 條 第1 項│得以（銀元，下同）1 元以上│，得以新臺幣1,000 元、    │，提高為以新臺│        │
│前段、修正前│3 元以下折算1 日，易科罰金│2,000 元或3,000 元折算1 日│幣1,000 元、  │        │
│罰金罰鍰提高│。依刑法第41條易科罰金…就│，易科罰金。              │2,000 元、3,00│        │
│標準條例第2 │其原定數額提高為100 倍折算│                          │0 元折算1 日  │        │
│條→現行刑法│1 日；法律所定罰金數額未依│                          │              │        │
│第41條第1 項│本條例提高倍數，或其處罰法│                          │              │        │
│前段        │條無罰金刑之規定者，亦同。│                          │              │        │
└──────┴─────────────┴─────────────┴───────┴────┘
